【裁判字號】    97,交聲,381
【裁判日期】    970627
【裁判案由】    交管條例聲異
【裁判全文】
臺灣板橋地方法院交通事件裁定         97年度交聲字第381號
原處分機關  交通部公路總局臺北區監理所板橋監理站
異  議  人
即受處分人  丙○○
上列受處分人因違反道路交通管理處罰條例事件，對於交通部公
路總局臺北區監理所板橋監理站中華民國97年2 月21日所為之處
分（原處分案號：板監裁字第裁41-C00000000號），聲明異議，
本院裁定如下：
    主  文
異議駁回。
    理  由
一、按道路交通管理處罰條例所稱之汽車，包括機器腳踏車，道
    路交通管理處罰條例第3 條第8 款已有明定。次按汽車駕駛
    人，拒絕接受酒精濃度測試之檢定者，處新臺幣（下同）六
    萬元罰鍰，並當場移置保管該汽車及吊銷該駕駛執照，三年
    內不得考領駕駛執照，道路交通管理處罰條例第35條第4 項
    、第67條第2 項分別定有明文。
二、本件異議人即受處分人丙○○於民國96年12月17日下午3 時
    35分前之某時，於不詳處所飲用酒類後，仍騎乘車牌號碼NP
    R-088 號重型機車，嗣於同日下午3 時35分許，行駛至臺北
    縣新莊市○○路之四維公園內時，為臺北縣政府警察局新莊
    分局光華派出所警員發覺攔下稽查實施酒精檢測而拒絕之違
    規事實，經該所警員以受處分人駕駛汽車有違反前揭道路交
    通管理處罰條例第35條第4 項規定之行為當場製單舉發，受
    處分人當場拒絕簽收該舉發通知單，並由填單警員於單上載
    明「拒簽收、拒測」字樣，依違反道路交通管理事件統一裁
    罰基準及處理細則第11條第1 項第1 款規定視為已收受，嗣
    受處分人向原處分機關提出陳述，經原處分機關函請舉發機
    關調查結果，仍認受處分人有上述違規行為，原處分機關乃
    依道路交通管理處罰條例第35條第4 項規定裁處罰鍰六萬元
    （已於97年2 月21日繳納結案），並吊銷駕駛執照，三年內
    不得考領駕駛執照。
三、訊據受處分人固不否認於上揭時間確有飲用酒類事實，惟矢
    口否認有酒後騎乘機車之行為，辯稱：道路交通管理處罰條
    例第3 條規定之「道路」，並未包含公園在內，而且酒後測
    試處罰之規定對象，係針對行駛於道路之汽車駕駛人，並非
    行人，伊依據憲法第8 條所賦與人民之權力，拒絕於交通違
    規舉發單上簽名，並無不當或違法行為；又伊在警員盤查身
    分後要求離去，警員即歸還伊機車鑰匙，並未當場扣車，但
    警員甲○○卻依據伊個人資料，於96年12月17日晚上7 時許
    至伊位於臺北縣新莊市○○街76巷3 弄9 號4 樓之住處，違
    法強制查扣伊所有之車牌號碼NPR-088 號重型機車，顯然違
    反程序正義云云。然查，受處分人丙○○於96年12月17日當
    天係騎乘機車去四維公園一節，業據受處分人於本院調查時
    肯認在卷（見本院97年3 月25日訊問筆錄第4 、6 頁），並
    無爭執。又受處分人於酒後仍騎乘機車於前揭時地違規而經
    警舉發等情，業據證人即目睹受處分人騎乘機車違規行駛之
    警員甲○○、乙○○於本院97年3 月25日調查時，以具結擔
    保其供述之真實性，並在負擔偽證罪之處罰心理下分別證稱
    ，其中證人甲○○結證稱：96年12月17日下午3 時35分許，
    伊與同事乙○○在四維公園執行治安勤務，由乙○○站在公
    園內的廁所旁邊，就看到受處分人於喝酒後仍騎乘機車，經
    乙○○將其攔下後，呼叫外面的巡邏支援開單舉發，迨伊到
    場的時候，受處分人已經離開乙○○所站的位置，當時受處
    分人的機車就停放在廁所旁邊，逕自走到別的地方，還口罵
    乙○○，乙○○就向伊指明受處分人的方向，由伊上前把受
    處分人帶過來，後來機車鑰匙則是受處分人從身上拿出來的
    ，但因其拒簽收舉發單，故也告知受處分人違規之時間、地
    點、情形及應到案處所，並將上述處理情況予以錄影，此有
    受處分人在派出所詢問時的錄影及錄音可以提供調查等語（
    見本院97年3 月25日訊問筆錄第2 至4 頁）；另證人乙○○
    亦證稱：96年12月17日下午2 時至4 時伊係在四維公園值勤
    ，伊巡邏到公園內的廁所旁時，看到受處分人從四維路騎乘
    機車進入公園，騎到伊身旁時就停下來，伊見其滿身酒味，
    就請其出示證件，受處分人並不理睬，逕自上廁所去，出廁
    所的時候，伊仍上前請其出示證件，受處分人就辯稱伊未騎
    車，說自己遭伊冤枉，在伊請求的警力到場前，受處分人企
    圖逃跑，後來其被同事甲○○帶回來，就帶其回派出所請其
    接受酒測，卻遭其拒絕，辯稱沒有騎車為為何要受測，也拒
    簽收舉發單，伊有目睹受處分人是騎乘機車到公園來的，停
    了車就進廁所等語（見本院97年3 月25日訊問筆錄第4 、5
    頁）。按證人甲○○、乙○○乃為原處分機關所認定受處分
    人有前開騎乘機車違規行為之原證人，其等並到庭在本院法
    官面前以言詞供述本件訴訟上之待證事實–即受處分人有前
    開違規事實，本院由其上述證述已得有受處分人確有上開違
    規行為之心證，且於本件卷存證據資料內並無任何積極證據
    足以證明證人上開證詞係屬虛偽，亦無足以令人顯信甲○○
    、乙○○之證述為不可採之品性證據或前科證據存在，本院
    自不得僅以證人係本件製單舉發之員警而全盤抹煞其等在訴
    訟上所具有之原證人資格，而受處分人復無舉出或聲請本院
    調查任何對其有利之證據，以使本院對證人所供述受處分人
    違規之行為產生任何合理之懷疑。本件受處分人雖以前開情
    詞為辯，尚難認為可採，事證明確，受處分人有上述違規行
    為洵堪認定。至於員警因執勤稽查酒後駕車之違規，除製單
    舉發外，可當場移置保管該汽、機車，道路交通管理處罰條
    例第35條第4 項確另定有明文，依上述證人所述，本件受處
    分人既係遭警帶回派出所詢問而為舉發，縱使真有其所稱於
    事後才將其所有之機車予以移置保管之情事，亦屬另一事項
    ，受處分人顯非能據此而卸免上開拒絕接受測試檢定之違規
    責任。從而，原處分機關依道路交通管理處罰條例第35條第
    4 項、違反道路交通管理事件統一裁罰基準表之規定，裁處
    受處分人罰鍰六萬元，並吊銷駕駛執照，三年內不得考領駕
    駛執照，核無訛誤。本件聲明異議為無理由，自應將其異議
    駁回。
據上論斷，應依道路交通案件處理辦法第19條，裁定如主文。
中    華    民    國    97    年    6     月    27    日
                    交通法庭    法  官  張江澤
以上正本證明與原本無異。
如不服本裁定，應於送達後5日內，向本院提出抗告狀。
                                書記官  林怡秀
中    華    民    國    97    年    6     月    27    日


司法院資訊處製作；財團法人民間司法改革基金會備份。
